【裁判字號】    89,訴,184
【裁判日期】    890823
【裁判案由】    懲治走私條例
【裁判全文】
臺灣新竹地方法院刑事判決                          八十九年度訴字第一八四號
    公  訴  人  臺灣新竹地方法院檢察署檢察官
    被      告  乙○○
右列被告因違反懲治走私條例案件，經檢察官提起公訴（八十九年度偵字第一、二號
），本院判決如左：
    主  文
乙○○共同連續私運管制物品進口逾公告數額，處有期徒刑壹年。
    事  實
一、乙○○曾於民國八十五年間，因違反懲治走私條例案件，經臺灣宜蘭地方法院判
    處有期徒刑七月，緩刑三年確定，竟不知悔改，復於緩刑期間，基於私運逾公告
    數額管制物品進口之概括犯意，明知不得自大陸地區私運管制物品逾公告數額進
    入臺灣地區，先與戊○○（業經本院以八十七年度訴字第五０六號判處有期徒刑
    六月，緩刑三年確定）、丁○○二人及大陸地區不詳姓名年籍年滿十八歲者約三
    、四十人，共同基於自大陸地區私運管制物品逾公告數額之蒜頭進入臺灣地區之
    犯意聯絡，於八十七年八月三日上午十時許，由乙○○向新竹市警察局南寮漁港
    分駐所申請報關出港後，由其任船長與戊○○、丁○○為船員，共同駕駛「協同
    發一號」漁船出海作業，並於同月六日凌晨四時許，在新竹外海五十海浬處之公
    海海域上，共同以所捕獲之漁獲物約四噸，向籍屬大陸地區某不詳船名漁船上之
    不詳姓名年籍年滿十八歲者約三、四十人，販入由大陸地區運出逾公告數額之管
    制物品，即大陸地區出產之蒜頭一萬四千零四十九公斤（即二十七公斤裝二百六
    十七箱及十八公斤裝三百八十箱，共計重一萬四千零四十九公斤，完稅價格共新
    臺幣（下同）十七萬九千一百二十七元），而以接駁之方式將大陸地區出產之蒜
    頭一萬四千零四十九公斤搬運至「協同發一號」漁船漁艙內，再以捕獲之鯇魚覆
    蓋其上，以作為掩飾。旋由乙○○與戊○○、丁○○共同駕駛「協同發一號」漁
    船，共同負責將前開自大陸地區運出逾公告數額之管制物品，即大陸地區出產之
    蒜頭私運進入臺灣地區，準備於新竹南寮漁港卸載，嗣於翌日即同月七日下午一
    時十五分許，在臺灣地區海域即新竹外海約五海浬處（即東經一百二十度五十四
    分，緯二十四度五十五分處）為警當場查獲，並扣得三人共有因私運管制物品進
    口逾公告數額所得之大陸地區蒜頭一萬四千零四十九公斤（以下稱第一案）。
二、乙○○經警查獲後，仍不知警惕，隨即再承接上開之概括犯意，復與丙○○（業
    經本院以八十七年度訴字第五八五號判處有期徒刑一年，並經最高法院駁回上訴
    確定）、杜明城（業經本院以八十七年度訴字第五八五號判處有期徒刑八月，緩
    刑四年確定）、甲○○（業經本院以八十八年訴緝字第三十三號判處有期徒刑一
    年六月）三人及大陸地區不詳姓名年籍年滿十八歲者約二十人，共同基於自大陸
    地區私運管制物品逾公告數額之豬大腸進入臺灣地區之犯意聯絡，於八十七年八
    月十五日凌晨一時三十分許，由乙○○向新竹市警察局南寮漁港分駐所申請報關
    出港後，由其任船長與丙○○、杜明成及甲○○為船員，共同駕駛「協同發一號
    」漁船出海作業，並於同日當晚十時許，在新竹外海三十海浬處之公海海域上，
    共同以所捕獲之漁獲物約二噸，向籍屬大陸地區某不詳船名漁船上之不詳姓名年
    籍年滿十八歲者約二十人，販入由大陸地區運出逾公告數額之管制物，即大陸地
    區出產之豬大腸六千六百公斤（即五百五十包，每包十二公斤，完稅價格為三十
    四萬一千一百五十四元），而以接駁之方式將大陸地區出產之豬大腸六千六百公
    斤搬運至「協同發一號」漁船密艙內。旋由乙○○與丙○○、杜明成及甲○○共
    同駕駛「協同發一號」漁船，共同負責將前開自大陸地區運出逾公告數額之管制
    物品，即大陸地區出產之豬大腸私運進入臺灣地區，而於同月十六日上午六時十
    五分私運該豬大腸進入新竹南寮漁港，嗣於翌日（即十七日）凌晨一時三十分許
    ，在新竹南寮漁港為警當場查獲，並扣得四人共有因私運管制物品進口逾公告數
    額所得之大陸地區豬大腸六千六百公斤（以下稱第二案）。
三、案經內政部警政署水上警察局第十二警察隊、新竹市警察局第一分局報請臺灣新
    竹地方法院檢察署檢察官偵查起訴。
    理  由
一、右揭第一、第二案事實，業據被告乙○○於本院訊問審理時坦承不諱，第一案事
    實並經證人戊○○、丁○○於本院訊問時證述屬實，此外，並有當場查獲之「協
    同發一號」漁船一艘（業由乙○○具領保管）及蒜頭一萬四千零四十九公斤（已
    由內政部警政署水上警察局第十二警察隊移送行政院農業委員委託雲林縣農會處
    理）、豬大腸六千六百公斤（已由新竹市警察局第一分局委託雲林縣家畜防治所
    處理）扣案可資佐證，復有內政部警政署水上警察局及新竹市警察局第一分局檢
    查紀錄表、被告漁船船員手冊、「協同發一號」漁船資料、機漁船（含船員）進
    出港檢查表、海圖、行政院農業委員委託雲林縣農會提領各機關部隊交緝獲走私
    物品收據、內政部警政署水上警察局第十二警察隊八十七年八月二十日八七水警
    十二刑字第００三五三號函暨扣押物品清單、新竹市警察局第一分局扣押物品清
    單、新竹魚市場拍賣鯇魚計價單、財政部台北關稅局八十七年十月二十九日北普
    緝字第八七一０六一三七號及八十八年六月二日北普緝字第八八一０三二四一號
    函附卷可稽。
二、次按，懲治走私條例第十二條規定之準私運管制物品進口罪，係以自大陸地區私
    運管制物品進入臺灣地區為要件。又行政院依同條例第二條第四項所公告之管制
    物品項目及其數額丁項，係指自淪陷區私運物品進入本國自由地區或自本國自由
    地區私運物品前往淪陷區，其所私運之物品，以管制物品論，除屬於甲項及乙項
    之物品不限數額外，其餘以私運一項或數項，其總額由海關比照緝獲時之完稅價
    格計算，超過十萬元或重量達一千公斤者，以管制進出口物品論。經查，本件被
    告分別與共犯戊○○、丁○○及丙○○、杜明成、甲○○及大陸地區不詳姓名年
    籍年滿十八歲者約三、四十人及二十人，共同自大陸地區私運進入臺灣地區之大
    陸蒜頭重達一萬四千零四十九公斤，完稅價格亦達十七萬九千一百二十七元、豬
    大腸重達六千六百公斤，完稅價格亦達三十四萬一千一百五十四元，顯均已逾行
    政院依懲治走私條例第二條第四項公告管制物品項目及其數額丁項之管制數額完
    稅價格十萬元及重量一千公斤，此有前開內政部警政署水上警察局第十二警察隊
    水警十二經字第００二六六號移送書暨行政院農業委員會委託雲林縣農會提領各
    機關部隊交緝獲走私物品收據及財政部台北關稅局八十七年十月二十九日北普緝
    字第八七一０六一三七號、八十八年六月二日北普緝字第八八一０三二四一號函
    附卷可參稽。綜上所述，本件事證已臻明確，被告犯行足堪認定，應予依法論科
    。
三、被告自大陸地區私運管制物品逾公告數額至公海上，再以接駁之方式私運管制物
    品逾公告數額進入臺灣地區，而分別於臺灣地區新竹外海約五海浬處及新竹南寮
    漁港為警緝獲，核其所為係犯懲治走私條例第二條第一項之私運管制物品逾公告
    數額進口罪。第按，共同正犯之意思絡，原不以數人間直接發生者為限，即有間
    接之聯絡者，亦包括在內；而意思之聯絡並不限於事前有所謀議，即僅於行為當
    時有共同犯意之聯絡者，亦屬之，且其表示之方法，亦不以明示通謀為必要，即
    相互間有默示之合致，亦無不可；且共同實施犯罪行為之人，在合意範圍以內，
    各自分擔犯罪行為之一部，相互利用他人之行為，以達其犯罪之目的者，即應對
    於全部所發生之結果共同負責（最高法院七十七年台上字第二一三五號、七十七
    年台上字第二三六四號、二十八年上字第三一一０號判例參照）。被告與共犯戊○○及丁○○，丙○○、杜明城及甲○○，及大陸地區不詳姓名年籍年滿十八歲
    者約三、四十人，二十人，自大陸地區私運管制物品逾公告數額至公海上，再由
    被告分別與共犯戊○○、丁○○，及丙○○、杜明城、甲○○以接駁方式私運管
    制物品逾公告數額進入臺灣地區，足見被告分別與共犯戊○○、丁○○，及丙○○、杜明城、甲○○，及大陸地區不詳姓名年籍年滿十八歲者約三、四十人及二
    十人間就前開犯行，乃有共同之犯意聯絡及行為擔，應均論以共同正犯。又被告
    先後兩次犯行，時間緊接，犯罪構成要件相同，顯係基於概括之犯意而為，應依
    連續犯之規定論以一罪，並依法加重其刑。爰審酌被告已有同類型之犯罪紀錄，
    於緩刑期間，再連續為二件相同犯行，其自任船長私運管制物品逾公告數額且數
    量龐大，然因近海漁源枯竭維生不易，參以被告犯罪動機、目的及犯罪後坦承犯
    行等一切情狀，量處如主文所示之刑。至公訴人請求本院量處被告有期徒刑一年
    六月，本院認被告犯罪後尚能坦承犯行，參以被告年逾五旬，知識程度不高，現
    為單身加以患有糖尿病、胃炎等病症，且上有逾七旬之父親、下有甫成年未久之
    二子尚待扶養等事實，認公訴人之求刑尚屬過重，附此敘明。至扣案之蒜頭、豬
    大腸業已銷燬滅失，有內政部警政署水上警察局第十二警察隊水警十二經字第０
    ０二六六號移送書暨行政院農業委員會委託雲林縣農會提領各機關部隊交緝獲走
    私物品收據、雲林縣家畜疾病防治所提領走私進口漁畜產物品乙批影本各一紙在
    卷可查，爰不為沒收之諭知。
據上論斷，應依刑事訴訟法第二百九十九條第一項前段、懲治走私條例第二條第一項
、第十一條、第十二條，刑法第二十八條、第五十六條，判決如主文。
本案經檢察官林李嘉到庭執行職務。
中      華      民      國    八十九    年      八      月    二十三    日
          臺灣新竹地方法院刑事第一庭
                                        審判長  法  官  賴  淑  敏
                                                法  官  黃  美  盈
                                                法  官  馮  俊  郎
右正本證明與原本無異。
如不服本判決，應於送達後十日內向本院提出上訴狀（應附繕本），上訴於臺灣高等
法院。
                                                書記官  謝  國  聖
中      華      民      國    八十九    年      八      月    二十三    日


司法院資訊處製作；財團法人民間司法改革基金會備份。
